【裁判字號】    98,易,1245
【裁判日期】    980813
【裁判案由】    就業服務法
【裁判全文】
臺灣板橋地方法院刑事判決              98年度易字第1245號
公  訴  人  臺灣板橋地方法院檢察署檢察官
被      告  煜隆國際有限公司
兼  代表人  乙○○
被      告  甲○○
            陳旭恆
上列被告因違反就業服務法案件，經檢察官聲請簡易判決處刑（
97年度偵字第3896號、第21898 號），本院認不宜以簡易判決處
刑，改依通常程序審理，判決如下：
    主  文
甲○○、陳旭恆共同意圖營利而違反任何人不得媒介外國人非法
為他人工作之規定，各處拘役肆拾日，如易科罰金，均以新臺幣
壹仟元折算壹日，各減為拘役貳拾日，如易科罰金，均以新臺幣
壹仟元折算壹日；又共同意圖營利而違反任何人不得媒介外國人
非法為他人工作之規定，各處拘役肆拾日，如易科罰金，均以新
臺幣壹仟元折算壹日。各應執行拘役伍拾日，如易科罰金，均以
新臺幣壹仟元折算壹日。
煜隆國際有限公司之受僱人，因執行業務違反任何人不得媒介外
國人非法為他人工作之規定，處罰金新臺幣伍萬元，減為罰金新
臺幣貳萬伍仟元；又煜隆國際有限公司之受僱人，因執行業務違
反任何人不得媒介外國人非法為他人工作之規定，處罰金新臺幣
伍萬元。應執行罰金新臺幣陸萬元。
乙○○無罪。
    事  實
一、甲○○係設於臺北縣永和市○○路33號3 樓煜隆國際有限公
    司（下稱煜隆公司）之實際負責人，陳旭恆為煜隆公司之業
    務，甲○○與丙○○均明知任何人不得媒介外國人非法為他
    人工作，竟共同基於媒介非法外籍勞工以營利之犯意，由甲○○於民國96年3 月24日，媒介越南籍之逃逸外勞THAN THI
    THUY至曹滿位於臺北市○○路○ 段12巷4 弄3 之1 號4 樓之
    住處，以月薪新臺幣（下同）18,000元之代價，從事看護曹
    滿母親之工作（曹滿違反就業服務法部分，由主管機關另行
    處理），陳旭恆則負責開車搭載THAN THI THUY 至上址工作
    ，甲○○與丙○○並收取4 、5,000 元之仲介費用。其等復
    另行起意，共同基於媒介非法外籍勞工以營利之犯意，由陳
    旭恆於96年5 月間，媒介印尼籍之逃逸外勞YATI ADE至石筑
    翎位於臺北縣永和市○○路273 號11樓之住處，以月薪18,0
    00元之代價，從事看護石筑翎母親及打掃之工作（石筑翎違
    反就業服務法部分，由主管機關另行處理），並向YATI ADE
    收取6,000 元之仲介費用。嗣為警分別於96年6 月1 日、11
    月14日，查獲THAN THI THUY 及YATI ADE，而循線查知上情
    。
二、案經內政部入出國及移民署專勤事務第一大隊臺北市專勤隊
    報告臺灣板橋地方法院檢察署檢察官偵查後聲請簡易判決處
    刑，本院改依通常程序審理。
    理  由
壹、有罪部分：
一、程序方面：
  (一)按除被告所犯為死刑、無期徒刑、最輕本刑為3 年以上有期
    徒刑之罪或高等法院管轄第一審案件者外，於第一次審判期
    日前之準備程序進行中，被告先就被訴事實為有罪之陳述時
    ，審判長得告知被告簡式審判程序之旨，並聽取當事人、代
    理人、辯護人及輔佐人之意見後，裁定進行簡式審判程序，
    刑事訴訟法第273 條之1 第1 項定有明文。經核本件被告甲○○及陳旭恆所犯係死刑、無期徒刑、最輕本刑為3 年以上
    有期徒刑以外之罪，其等於準備程序中就被訴事實為有罪之
    陳述，經告知簡式審判程序之旨，並聽取公訴人、被告之意
    見後，本院爰依首揭規定，裁定進行簡式審判程序，合先敘
    明。
  (二)次按簡式審判程序之證據調查，不受第159 條第1 項之限制
    ，刑事訴訟法第273 條之2 定有明文，是依上開規定，於行
    簡式審判程序之案件，被告以外之人於審判外之陳述，除有
    其他不得作為證據之法定事由外，應認具有證據能力。查本
    案證人THAN THI THUY 、YATI ADE、曹滿於警詢及證人石筑
    翎、廖文可於偵查中所為之陳述，雖係被告以外之人於審判
    外之陳述，惟因本案採行簡式審判程序，復無其他不得作為
    證據之法定事由，揆諸首揭說明，均應認具有證據能力，復
    予敘明。
二、上揭犯罪事實，業據被告甲○○、陳旭恆於本院審理時坦承
    不諱，核與證人THAN THI THUY 、YATI ADE、曹滿於警詢時
    及證人石筑翎、廖文可於偵查中所證述之情節相符，復有TH
    AN THI THUY 、YATI ADE之外僑入出境資料處理系統個別查
    詢資料、外勞居留資料查詢－明細內容顯示畫面影本、護照
    影本、THAN THI THUY 之薪資單、YATI ADE之筆記、內政部
    入出國及移民署專勤事務第一大隊臺北市專勤隊實施檢查紀
    錄表、煜隆公司基本資料查詢明細、被告甲○○及陳旭恆之
    煜隆公司名片影本各1 紙附卷可憑，足見被告2 人自白與事
    實相符，堪可採信，本案事證明確，被告2 人犯行洵堪認定
    ，應依法論科。
三、核被告甲○○、陳旭恆所為，均係意圖營利而違反就業服務
    法第45條規定任何人不得媒介外國人非法為他人工作罪，應
    依同法第64條第2 項之規定處斷。又被告煜隆國際有限公司
    因其受僱人甲○○、陳旭恆執行業務違反就業服務法第45條
    之規定，應依同法第64條第3 項論處。而被告甲○○、陳旭
    恆就上開犯行，具有犯意聯絡及行為分擔，均應為共同正犯
    。至被告甲○○、陳旭恆先後媒介2 名外勞非法為他人工作
    之行為，所媒介之對象不同，足認其等係犯意各別，行為互
    殊，應予分論併罰。爰審酌被告甲○○、陳旭恆之素行尚可
    ，兼衡其等犯罪之動機、目的，非法媒介逃逸外勞為他人工
    作，損害主管機關對於外籍勞工之管理，且嚴重影響國人就
    業權益，及犯後均坦承犯行，態度尚佳等一切情狀，分別量
    處如主文所示之刑，並均諭知易科罰金之折算標準，暨定其
    應執行之刑及諭知易科罰金之折算標準。末查，被告甲○○
    、陳旭恆所為媒介越南籍外勞THAN THI THUY 非法為他人工
    作之犯行，其犯罪時間均係在96年4 月24日以前，合於中華
    民國九十六年罪犯減刑條例第2 條第1 項第3 款之規定，且
    無該條例所定不應減刑之情形，是併依上開減刑條例規定予
    以減刑，並諭知易科罰金之折算標準。
貳、無罪部分：
一、公訴意旨另以：被告乙○○係煜隆公司之負責人，被告乙○○與甲○○、丙○○共同基於媒介非法外籍勞工以營利之犯
    意，明知越南籍外勞THAN THI THUY 、印尼籍外勞YATI ADE
    為逃逸或逾期居留之外籍勞工，竟由被告甲○○於96年3 月
    24日，媒介前開越南籍外勞THAN THI THUY 至臺北市○○路
    ○ 段12巷4 弄3 之1 號曹滿住處從事看護之工作，並收取4
    、5,000 元之仲介費用。另由被告丙○○於96年5 月間，媒
    介前開印尼籍外勞YATI ADE至臺北縣永和市○○路雇主石筑
    翎之母親住處從事看護及打掃之工作，並收取6,000 元之仲
    介費用。因認被告乙○○亦違反就業服務法第45條規定而犯
    同法第64條第2 項之罪嫌等語。
二、按犯罪事實應依證據認定之，無證據不得認定犯罪事實；不
    能證明被告犯罪者，應諭知無罪之判決，刑事訴訟法第154
    條第2 項、第301 條第1 項分別定有明文。再按事實之認定
    ，應憑證據，如未能發現相當證據，或證據不足以證明，自
    不能以推測或擬制之方法，以為裁判基礎；又認定犯罪事實
    所憑之證據，雖不以直接證據為限，間接證據亦包括在內，
    然而無論直接或間接證據，其為訴訟上之證明，須於通常一
    般之人均不致有所懷疑，而得確信其為真實之程度者，始得
    據為有罪之認定；再認定不利於被告之事實，須依積極證據
    ，苟積極證據不足為不利於被告事實之認定時，即應為有利
    於被告之認定，更不必有何有利之證據（最高法院40年臺上
    字第86號、76年臺上字第4986號、30年上字第816 號判例意
    旨參照）。
三、公訴人認被告乙○○涉有前揭犯行，無非係以被告乙○○、
    甲○○、陳旭恆之供述、證人THAN THI THUY 、YATI ADE、
    曹滿於警詢時及證人石筑翎、廖文可於偵查中之證述、THAN
    THI THUY、YATI ADE之外僑入出境資料處理系統個別查詢資
    料、外勞居留資料查詢－明細內容顯示畫面、護照影本、TH
    AN THI THUY 之薪資單、YATI ADE之筆記、內政部入出國及
    移民署專勤事務第一大隊臺北市專勤隊實施檢查紀錄表、煜
    隆公司基本資料查詢明細、被告甲○○及陳旭恆之煜隆公司
    名片影本等為其論據。
四、訊據被告乙○○堅詞否認有何違反就業服務法犯行，辯稱：
    伊僅係煜隆公司之名義負責人，並無實際經營、參與公司業
    務，伊不知道被告甲○○及陳旭恆媒介外勞THAN THI THUY
    及YATI ADE非法為他人工作之事等語。經查：
  (一)被告乙○○雖於警詢中供稱煜隆公司媒介越南籍外勞THAN T
    HI THUY 有向曹滿收取4 、5,000 元之仲介費乙節，惟經本
    院勘驗被告乙○○之警詢光碟可知，警員詢及煜隆公司仲介
    逃逸外勞THAN THI THUY 至曹滿家如何收費時，被告乙○○
    多次回答其不知情、不確定，再經警員追問到底收費多少，
    並要求被告乙○○講個大概的行情價時，被告乙○○始答以
    4 、5,000 元等語，有本院勘驗筆錄在卷可稽（附於本院97
    年度簡字第7468號卷），顯見被告乙○○係應警員之要求，
    始回答其知悉之行情價，是否能以此逕行推論其有共同媒介
    外國人非法為他人工作之犯行，尚非無疑。
  (二)至越南籍外勞THAN THI THUY 雖於警詢中證稱有於96年3 月
    18日至24日至被告甲○○家住過等情，然查，證人即被告乙○○之胞弟甲○○於本院審理中結稱：其有合法引進過外勞
    等語（見本院98年7 月30日審判筆錄第6 頁），參以被告乙○○供稱：伊知道家中四樓有住過外勞，但不確定越南籍外
    勞THAN THI THUY 有無住過伊家等情（見本院98年7 月30日
    審判筆錄第5 頁、97年度偵字第3896號偵查卷第38頁警詢筆
    錄），則煜隆公司既曾合法引進外勞來臺，尚難依被告乙○○與證人甲○○同住一戶，知道家中曾有外勞居住之情，即
    遽認被告乙○○有共同為本件犯行。
  (三)再者，被告乙○○為煜隆公司之名義負責人，其另外從事美
    術設計之工作，煜隆公司實際負責人為證人甲○○，被告乙○○僅有出資煜隆公司，公司之獲利與業務證人甲○○均不
    會向被告乙○○報告等情，業據證人甲○○於本院審理時結
    證明確，核與被告乙○○所辯情節相符，且徵之被告乙○○
    所辯情節，亦與常情事理無悖，當堪信以為真。又現今社會
    擔任公司形式負責人，僅出名為負責人，而未參與實際業務
    之經營者，所在多有，本件被告乙○○雖擔任煜隆公司之負
    責人，惟僅係名義負責人，業據被告乙○○及證人甲○○2
    人於本院審理時供明在卷，足見被告乙○○確係名義負責人
    ，其所辯未參與公司之經營等情尚非無稽。
五、綜上所述，依公訴人所提之證據，尚不足以證明被告乙○○
    有何上開犯行，此外，復查無其他積極證據足資證明被告乙○○確有公訴人所指之犯行。本件既不能證明被告乙○○犯
    罪，揆諸前開法條規定及判例意旨，自應諭知無罪之判決。
據上論斷，應依刑事訴訟法第273 條之1 、第299 條第1 項前段
、第301 條第1 項，就業服務法第64條第2 項、第3 項，刑法第
11條前段、第28條、第41條第1 項前段、第51條第6 款、第7 款
，中華民國九十六年罪犯減刑條例第2 條第1 項第3 款、第7 條
、第9 條，判決如主文。
本案經檢察官曾文鐘到庭執行職務。
中    華    民    國    98    年    8     月    13    日
                  刑事第二十一庭  審判長法  官  侯志融
                                        法  官  陳正偉
                                        法  官  廖欣儀
上列正本證明與原本無異。
如不服本判決，應於判決送達後10日內敘明上訴理由，向本院提
出上訴狀 (應附繕本) ，上訴於臺灣高等法院。其未敘述上訴理
由者，應於上訴期間屆滿後20日內向本院補提理由書「切勿逕送
上級法院」。
                                        書記官  楊雅芳
中    華    民    國    98    年    8     月    17    日
附錄本案論罪科刑法條全文：
就業服務法第64條
違反第45條規定者，處新臺幣10萬元以上50萬元以下罰鍰。5年
內再違反者，處1年以下有期徒刑、拘役或科或併科新臺幣60萬
元以下罰金。
意圖營利而違反第45條規定者，處3年以下有期徒刑、拘役或科
或併科新臺幣120萬元以下罰金。
法人之代表人、法人或自然人之代理人、受僱人或其他從業人員
，因執行業務違反第45條者，除依前2項規定處罰其行為人外，
對該法人或自然人亦科處各該項之罰鍰或罰金。


司法院資訊處製作；財團法人民間司法改革基金會備份。
